【裁判字號】    89,交上易,353
【裁判日期】    890725
【裁判案由】    過失傷害
【裁判全文】
臺灣高等法院刑事判決                        八十九年度交上易字第三五三號
    上  訴  人  臺灣板橋地方法院檢察署檢察官
    被      告  甲○○
右上訴人因被告過失傷害案件，不服台灣板橋地方法院，八十九年度交易字第一○○
號，中華民國八十九年七月二十五日第一審所為的判決（起訴案號：台灣板橋地方法
院檢察署八十九年度偵字第一二五五號）提起上訴，本院判決如左：
    主  文
上訴駁回。
    理  由
一、公訴意旨略以：被告甲○○於民國（下同）八十八年十月九日十六時許，騎乘車
    牌號碼號ＧＧＴ－五八六號重型機車，沿台北縣樹林市鎮○街二六九巷二九弄八
    號往同巷弄十號方向行駛，行至同巷弄十號前時，應注意車前狀況，隨時採取必
    要之安全措施，而當時客觀情形，依甲○○之智識能力，並無不能注意之情事，
    詎其竟疏未注意，適有當時七歲之王宏軒（八十一年七月十一日生）行經該處，
    甲○○閃避不及，撞及王宏軒，致王宏軒受有右脛骨、腓骨粉碎性骨折之傷害。
二、按犯罪事實應依證據認定之，無證據不得推定其犯罪事實；不能證明被告犯罪或
    其行為不罰者，應諭知無罪之判決，刑事訴訟法第一百五十四條、第三百零一條
    第一項定有明文。次按為刑事訴訟上證明之資料，無論其為直接證據或間接證據
    ，均須達於通常一般之人均不至於有所懷疑，而得確信其為真實之程度，始得據
    為有罪之認定，若其關於被告是否犯罪之證明未能達此程度，而有合理懷疑之存
    在，致使無從形成有罪之確信，根據「罪證有疑，利於被告」之證據法則，即不
    得遽為不利於被告之認定，此觀諸最高法院七十六年台上字第四九八六號判例意
    旨自明。又犯罪事實之認定，應憑真實之證據，倘證據是否真實尚欠明顯，自難
    以擬制推測之方法，為其判斷之基礎，最高法院五十三年台上字第六五六號判例
    亦可資參照。
三、公訴人認被告甲○○涉犯上開罪嫌，無非係以告訴人乙○○之指訴、被害人王宏
    軒之診斷證明書及照片三張為主要論據。訊據被告甲○○固坦承於右揭時、地騎
    乘機車與王宏軒撞及，王宏軒因而倒地受傷之情，惟堅決否認有何過失，辯稱：
    伊騎乘機車時速二、三十公里，行經樹林市鎮○街二六九巷二九弄八號前，因該
    處有併排停車，致伊視線被擋住，王宏軒突然自車輛後面跑出來撞上伊機車右側
    ，伊根本無法注意到該狀況，因而閃避不及始撞到王宏軒云云。
四、經查：告訴人乙○○於偵查及原審審理中雖指稱其子王宏軒於右揭時、地遭被告
    騎乘機車撞傷而骨折，然始終未能具體指陳被告甲○○於該交通事故中有何過失
    。其次，本件事故甫發生時，告訴人及被告雙方並未報案請求警察機關至現場拍
    照、測量、繪製現場圖，業據雙方於原審陳明，而被告迭於偵查及原審訊問時表
    示事故現場當時在台北縣樹林市鎮○街二六九巷八號門口前有一輛自用小客車及
    一輛小貨車併排停車，此為告訴人所不爭執，並有被告提出事故後所拍攝之現場
    街道照片二張（他字卷第二十頁）足憑。再者，經原審訊問被害人王宏軒，其陳
    稱：「（你是在去年有被機車撞傷？當時情形如何是否記得？）有被撞，情形不
    記得。」「（你從你家（註：台北縣樹林市鎮○街二六九巷二九弄十號）要過馬
    路到對面？）是，要去馬路對面撿東西，我是用走的，不是跑的過去。」「（你
    要過馬路之前有無先看二側有無來車？）沒有。」「（你是走出來直接撞到機車
  ？）是，（問：你被撞後，何處受傷？）右小腿。」「（你要到對面撿何東西？
    ）忘記了」（原審卷第十八頁至第十九頁）等語，再依被告及告訴人所提出之現
    場照片六張（原審卷第二十一頁至第二十二頁）所示，本件事故現場係巷弄道路
    ，被告陳稱其當時行進方向係自該巷弄八號往同巷弄十號方向行駛，而依據附於
    偵查卷第二十頁正面上方之現場照片所示，樹林市鎮○街二六九巷二九弄八號較
    同巷弄十號（即告訴人與被害人住處）突出於路面（告訴人住處騎樓位置之寬度
    尚仍屬於相鄰之八號房屋之建築物主體部分），且該巷弄八號門口又向前搭蓋遮
    雨棚，遮雨棚內外放置若干盆栽，並栽植一株約達一層樓高、向道路方向生長之
    綠色植物，事故當時該巷弄八號門口再併排停放一輛自用小客車及一輛自用小貨
    車，則被告騎乘機車自該巷弄八號往十號方向行駛時，其右側及右前方視線因遭
    上開障礙物阻擋，確實無法看見該巷弄八號後面之十號之情形，而被害人王宏軒
    突然自其樹林市鎮○街二六九巷二九弄十號住處走出欲橫越該巷弄，且被害人王
    宏軒於橫越該巷弄之際，並未注意兩側有無來車，即貿然橫越，已如前述，則依
    該等情況，王宏軒自其住處走出之際，並非在被告行進方向之「車前」，而被告
    行進方向之右前方視線復遭障礙物阻擋，自無法看見被害人王宏軒及注意王宏軒
    之行進動向。是被告辯稱其無法看見被害人王宏軒走出來，王宏軒一出來時就撞
    上伊機車之右側腳踏板處，伊根本無法注意到，亦無法閃避等語，應堪採信。按
    駕駛人應注意車前狀況，並隨時取必要之安全措施，道路交通安全規則第九十四
    條第三項雖定有明文，然刑法上之「過失」必須是應注意，且「能注意」，而不
    注意，始得謂有過失。本件被告甲○○為機車駕駛人雖依照道路交通安全規則之
    規定應注意「車前」狀況，然依據前開所述之事故發生情形，被告當時確實因現
    場有障礙物阻擋其視線及被害人王宏軒係突然自其機車右側出現，而無法注意，
    因此難謂被告於本件交通事故有何過失可言。尚難僅以被害人王宏軒有受傷之情
    形，即遽認被告有過失。
五、此外，復查無其他確切之積極證據足認被告有何如公訴人所指之過失犯行，其犯
    罪即屬不能證明，揆諸上揭說明，原審以不能證明被告犯罪，應對之為無罪判決
    之諭知，經核並無不合，檢察官上訴意旨以：本件被害人於法院審理時已稱其係
    走出來，而非跑出來，另被告明知巷弄狹窄，因車輛停放本應小心慢行，其仍以
    時速二、三十公里之速度行駛，難謂其已盡注意之義務，且原審未將本件肇事責
    任送鑑定即認被告無過失，顯有速斷云云指摘原判決不當，惟查本件被害人王宏
    軒是自其住處走出之際，而非在被告行進方向之「車前」，而被告行進方向之右
    前方視線復遭障礙物阻擋，自無法看見被害人王宏軒及注意王宏軒之行進動向。
    且過失犯就其本質而言，係以構成要件實現之可避免性為其成立要件，亦即違背
    義務行為所造成之結果，必須具有可避免性，始有結果不法之可言，行為人若妥
    加注意，即可避免構成要件結果之發生，則行為人之行為始具結果不法，否則行
    為人縱保持必要之注意，結果仍然會發生者，則行為人對於該結果而言，即無結
    果不法，亦即不該當刑法過失犯「結果必須具有可避免性」之構成要件。其次，
    經本院將本件肇事責任送請台灣省台北縣區車輛行車事故鑑定委員會鑑定，亦認
    被害人王宏軒於自宅門前嬉戲，為撿拾物品而擅自由路旁停車及盆栽旁邊穿出，
    進入車道內，適被告甲○○機車駛至，被告甲○○遇此突發狀況，無法及時因應
    閃避而發生撞擊，為肇事之原因，有該委員會北鑑字第八九一○二七號鑑定意見
    書附本院卷可佐，亦證被告於本件交通事故並無過失，檢察官上訴顯無理由，應
    予駁回。
據上論斷，應依刑事訴訟法第三百六十八條，判決如主文。
本案經檢察官呂光華到庭執行職務
中      華      民      國     九十     年      一      月    三十一    日
                              臺灣高等法院刑事第二十五庭
                                  審判長法  官  許  國  宏
                                        法  官  林  勤  純
                                        法  官  洪  光  燦
右正本證明與原本無異。
不得上訴。
                                        書記官  張  永  富
中      華      民      國     九十     年      二      月      一      日


司法院資訊處製作；財團法人民間司法改革基金會備份。
